臺灣高雄地方法院民事判決　九十三年度重訴字第一八九號
　　原　　　告　台灣糖業股份有限公司
　　法定代理人　丙○○
　　訴訟代理人　啟夫律師
　　被　　　告　乙○○
　　訴訟代理人　甲○○
右當事人間交還土地等事件，經本院於民國九十三年六月十六日言詞辯論終結，判決
如左：
    主      文
被告應將坐落高雄市○鎮區○○段第六二六地號土地內之如附圖所示斜線部分之地上
物予以拆除，並將之騰空返還予原告。
被告應給付原告新台幣壹佰肆拾萬肆仟肆佰壹拾元，及自民國九十三年三月一日起
至交還前開土地之日止，按月給付新台幣貳萬仟肆佰壹拾元之損害金。
原告其餘之訴駁回。
訴訟費用由被告負擔。
本判決關於原告勝訴部分於原告以新台幣肆佰肆拾萬元供擔保後得假執行。
原告其餘假執行之聲請駁回。
    事實及理由
一、本件被告未於言詞辯論期日到場，經核無民事訴訟法第三百八十六條所列各款之
    情形，爰依原告之聲請，准由其一造辯論而為判決。
二、本件原告起訴主張坐落高雄市○鎮區○○段第六二六地號土地為伊所有，詎被告
    於民國八十八年三月之前即無權予以佔用，並在其上興築未經保存登記之石棉瓦
    鐵架造建物（占用面積三百五十三平方公尺）使用，今被告於上開土地既係無權
    占有，依法自應將其等占用部分予以拆除並為返還，且被告無權占有期間乃受有
    相當於租金之利益，此自係無法律上之原因而受有之不當利得，並因此致伊權益
    受損，依法定租金之以土地申報地價年息百分之十計算，被告於最近五年間（八
    十八年三月一日起至九十三年二月二十九日止）應返還之不當利得計為新台幣（
    下同）二百萬六千三百零四元，為此乃依所有物返還請求權及不當得利之法律關
    係提起本訴，請求判令被告應將坐落高雄市○鎮區○○段第六二六地號土地內之
    如附圖所示斜線部分之地上物予以拆除而將其占有之土地予以返還，並應給付二
    百萬六千三百零四元及自九十三年三月一日起至交還前開土地之日止，按月以三
    萬三千四百四十六元計算之損害金，且願供擔保請准為假執行之宣告。
三、被告於最後言詞辯論期日未到場，據其以前到場聲明及陳述則以伊就勘測占有之
    原告土地願為承租或價購，而現今景氣不佳，商業經營不易，原告請求之應付租
    金額實屬過高等語為辯，並聲明求為判決駁回原告之訴及假執行之聲請。
四、本件原告主張系爭地號土地為伊所有，而被告自上開時日前即於其上興築有如附
    圖所示斜線部分之地上物（面積計三百五十三平方公尺）等情，此有原告所提與
    事實相符之地籍圖謄本、土地登記謄本等件在卷可稽，而上開地上物占有位置及
    面積並經本院會同高雄市政府前鎮地政事務所人員到場勘測屬實，並製有勘驗筆
    錄、照片及土地複丈成果圖等件附卷足稽，自堪信原告主張為真實。今被告所有
    上開地上物不動產既占有原告所有系爭土地，且其占有並未得原告之同意，而上
    該建物乃為一層石棉瓦鋼骨造倉庫，其拆除於社會經濟並無甚影響，上開地上物
    自已因無權占有原告所有上開土地而應予以拆除並返還予原告，從而本件原告依
    民法第七百六十七條規定請求被告應將如附圖所示斜線部分之地上物予以拆除，
    並將占有之土地予以返還，依法洵無不合，自應予准許。
五、按依不當得利之法則請求返還不當得利，以無法律上之原因而受利益，致他人受
    有損害為其要件，故其得請求返還之範圍，應以對方所受之利益為度，非以請求
    人所受損害若干為準，無權占有他人土地，可能獲得相當於租金之利益為社會通
    常之觀念，是被上訴人抗辯其占有系爭土地所得之利益，僅相當於法定最高限額
    租金之數額，尚屬可採，又建築房屋之基地租金，依土地法第一百零五條準用同
    法第九十七條規定，以不超過該土地申報價額年息百分之十為限，而該條所謂土
    地價額，依土地法施行法第二十五條規定，係指法定地價而言，又法定地價，依
    土地法第一百四十八條規定，係指土地所有權人依土地法所申報之地價，在平均
    地權條例施行區域，當係指土地所有權人於地政機關舉辦規定地價或重新規定地
    價之時，於公告申報地價期間內自行申報之地價而言，未於該期間內申報者，則
    應以公告地價為其申報之地價，最高法院六十一年台上字第一六九五號、七十五
    年度台上字第三七八號分別著有判例或判決。查系爭土地乃位高雄市○○○路附
    近，其前臨育樂路，北側為光華國中，西側附近有一蒙古包餐廳，其附近均屬住
    家，現場地上物乃供倉庫使用乙節，此經本院到場勘驗屬實，並製有勘驗筆錄及
    照片等件在卷可憑，另系爭土地於八十六年七月間之申報地價乃為每平方公尺一
    萬一千三百六十元，八十九年七月間之申報地價則為每平方公尺一萬一千三百七
    十元，而其公告現值則為每平方公尺三萬八千零四十一元乙節，此為兩造所不爭
    執，並有土地登記謄本、地價謄本等件在卷可稽，是被告所有之上開地上物既無
    權占用原告所有系爭土地三百五十三平方公尺，依社會通常之觀念，其自因此可
    能獲得相當於法定最高限額租金數額範圍之租金利益自明，而被告占用之上開土
    地依法定最高租金限額計算結果，其每年應負擔之租金額為四十萬一千三百六十
    一元，換算每月租金即為三萬三千四百四十七元，惟該地位處住宅區，其商業機
    能尚非甚高，是依被告占有之面積、該地之公告現值、土地使用分區、地處狀況
    及現今經濟景氣情況觀之，此之平均每月租金數額與現實社會經濟狀況相衡實屬
    過高，本院認應以系爭土地公告地價百分之七計算其相當於租金之損害較屬相當
    。今原告就此相當於租金之不當利得請求之期間既為五年，其得對被告請求之租
    金金額即為一百四十萬四千四百十三元（88.3.1~89.7.31：11360×353×7%÷12
    ×17＝397666；89.8.1~93. 2.29：11370×353×7%÷12×17＝0000000），從而
    本件原告依不當得利之法律關係請求被告應給付一百四十萬四千四百十三元及自
    九十三年三月一日起至交還前開土地之日止，按月以二萬三千四百十三元（
    11370×353×7%÷12＝23413）計算之損害金，依法即無不合，自應予准許，其
    逾此範圍外之請求即為無據，應予駁回。
六、本件原告陳明願供擔保請准為假執行之宣告，經核並無不合，爰就原告勝訴部分
    ，酌定相當之擔保金額准許之，至原告敗訴部分，其假執行之聲請即失所依附，
    應予駁回。
七、據上論結：本件原告之訴為一部有理由、一部無理由，合依民事訴訟法三百八十
    五條第一項前段、第七十九條、第三百九十條第二項，判決如主文。
中　　　華　　　民　　　國　　九十三　　年　　　六　　　月　 　三十 　　日
                              民事第五庭
~B法　官　黃　宏　欽
右為正本係照原本作成。
如不服本判決，應於判決送達後廿日內，向本院提出上訴狀並表明上訴理由，如於本
判決宣示後送達前提起上訴者，應於判決送達後十日內補提上訴理由書（須附繕本）。
中　　　華　　　民　　　國　　九十三　　年　　　六　　　月　　　三十　　日
~B法院書記官　史華齡
